臺灣基隆地方法院刑事判決　
110年度易字第544號
公  訴  人  臺灣基隆地方檢察署檢察官
被      告  蔡睎玶




選任辯護人  黃奕彰律師
上列被告因毀損案件，經檢察官提起公訴（110年度偵字第7192
號），本院判決如下：
    主  文
蔡睎玶無罪。
    理  由
一、公訴意旨略以：被告蔡睎玶係告訴人蔡霈晴之堂妹，平日感
    情不睦，詎被告基於毀損之犯意，於民國110年2月13日凌晨
    1時許，在告訴人位於基隆市○○區○○路00巷00弄00號住處巷
    口，持不詳器具刮損告訴人停放於該處車號000-000號普通
    重型機車座墊之美觀及保護效用，致機車座墊毀損而不堪使
    用，足生損害於告訴人。嗣經告訴人當場發現並錄影，始悉
    上情。因認被告涉犯刑法第354條之毀損罪嫌。
二、按犯罪事實應依證據認定之，無證據不得認定犯罪事實；不
    能證明被告犯罪者，應諭知無罪之判決，刑事訴訟法第154
    條第2項、第301條第1項分別定有明文。次按認定不利於被
    告之事實，須依積極證據，苟積極證據不足為不利於被告事
    實之認定時，即應為有利於被告之認定，更不必有何有利之
    證據（最高法院30年上字第816號判決要旨參照）；認定犯
    罪事實所憑之證據，雖不以直接證據為限，間接證據亦包括
    在內，然而無論直接或間接證據，其為訴訟上之證明，須於
    通常一般之人均不致有所懷疑，而得確信其為真實之程度者
    ，始得據為有罪之認定，倘其證明尚未達到此一程度，而有
    合理之懷疑存在時，仍不能遽為有罪之認定（最高法院76年
    台上字第4986號判決要旨參照）。
三、公訴意旨認被告涉犯毀損罪嫌，無非係以：⒈被告之供述，⒉
    證人即告訴人蔡霈晴之證述，⒊告訴人手機蒐證畫面翻拍照
    片、機車座墊毀損照片各1張，為其依據。
四、訊據被告固坦承於上揭時間行經告訴人上址住處巷口等情不
    諱，但堅詞否認有何毀損犯行，辯稱：110年2月13號凌晨，
    蔡霈晴打了好幾通電話把我吵醒，我就想說，妳欠我錢，我
    告妳詐欺，妳來找我和解，我也同意，妳要分期，我也讓妳
    分期，妳還這樣吵我，我因此走去她家打算跟她講說妳錢還
    我，我不再讓妳欠，不要再打電話給我，她們家在樓梯上，
    要去都會先經過她拍攝到我的地方，當天我是穿拖鞋，拖鞋
    裡有小石頭，我傾身弄鞋子，就聽到她的聲音，我看她拿手
    機在拍我，就很本能地用雨傘擋，而且愣了一下，忘了跟她
    提還錢的事，我不想讓她拍，因此我就離開了，我不知道她
    的機車是哪1台，也沒有去劃她的機車等語。 
五、經查：
  ㈠被告為告訴人堂妹，被告於110年2月13日凌晨1時許，曾行經
    告訴人位於基隆市○○區○○路00巷00弄00號住處附近之10弄巷
    口等情，為被告所是認，並據證人蔡霈晴證述屬實，固堪認
    定。
　㈡惟查，證人蔡霈晴於審理時證稱：110年2月13日凌晨，我出
    門到巷口的便利商店買飲料、講電話，我出門時行經我停放
    的機車處，有看一下我的機車，都是正常的，當天凌晨1點
    多，我看到有個人走進中船路14巷，要往我住處的10弄巷口
    過去，我轉彎看確定是我堂妹蔡睎玶的背影，由於蔡睎玶在
    那天之前就曾經刮過我的機車座墊不承認，這天剛好被我看
    到，我就從她走到14巷中間處左右開始拿手機蒐證錄影，我
    看她走到我停放於10弄裡的機車車頭旁彎下去正要刮我的機
    車，我不知道她是在刮還是要用我的鎖，因為我跟她還離有
    一段距離，所以我並沒有看到她的動作，接著我喊「妳又來
    刮，妳又來刮我的機車」，她趕快起來往外走，並拿雨傘攻
    擊我，當時有人報警，警察馬上到場，但她已經跑掉了，警
    察到場後，有跟我一起往10弄走，我要去撿我被蔡睎玶攻擊
    而掉在地上的手機，我在10弄地上找到手機，並發現地上有
    1支鋸子和1支槌子掉在我手機旁，我不知道鋸子和槌子是不
    是蔡睎玶的，但警察有扣案，接著警察請我先去看醫生，於
    是我先到醫院驗傷（按：被告所涉傷害罪嫌，另由本院以11
    0年度訴字第259號案件審理），再去派出所作筆錄，我先生
    送我到派出所後先回家，有跟我說「妳的機車又被劃得亂七
    八糟」，我作完筆錄回家大約2、3點或3、4點，我去看機車
    ，我的機車座墊之前被劃後我原本用骷髏頭膠帶貼得好好的
    ，當時去看發現又被劃得整個都是等語（本院卷第65至89頁
    ）。可見告訴人並未目睹被告刮劃其機車座墊，且告訴人發
    現被告在其機車附近出現彎身動作後，並未即刻或待警方到
    場後前往機車察看確認，而係先前往醫院驗傷及前往派出所
    製作筆錄。
　㈢又經本院當庭勘驗告訴人提出之錄影畫面轉錄光碟，結果顯
    示：⒈畫面為一人使用手持錄影設備拍攝，邊拍攝邊往某巷
    道內移動。影片時間2秒時，有一穿著粉紅雨衣之女子撐著
    紫色雨傘（下稱甲，被告當庭指認甲為其本人無誤）站在停
    放在巷道最裡面的機車右側車身旁，無法辨識該機車之車號
    ，甲並非站在機車右側車尾處，但甲究竟是站在機車右側車
    頭或機車右側車身中間一帶，無法清楚辨識，甲上身往機車
    方向傾斜，3秒時，拍攝者講「又來了，又劃了，你又劃了
    （均台語）」，甲聽到聲音後隨即起身直立，並往拍攝者方
    向移動，拍攝者此時繼續講「齁，你又再劃了（均台語）」
    。⒉影片時間6秒左右，可看見甲右手提著的長方形袋子內有
    一節長條物突出於袋子外，但無法辨識究竟是何物。⒊畫面
    中並未看到甲有將某物放進所提長方形袋子內的動作。有本
    院勘驗筆錄及勘驗擷取照片在卷可稽（本院卷第88、103至1
    09頁）。是依告訴人提出之蒐證錄影畫面，亦無法看出被告
    上身往機車方向傾斜係在刮劃告訴人之機車座墊。
　㈣再告訴人雖指稱遭被告於上揭時、地刮劃機車座墊，並提出
    機車座墊毀損照片附卷為證（他字卷第19頁，偵字卷第27頁
    ），然依該等照片所示，告訴人之機車座墊明顯有至少6條
    長條刮痕，而衡情，要刮劃6條長條刮痕，至少需要數秒時
    間，且手部會出現數次來回動作，惟依上開告訴人所證及勘
    驗所見，從被告出現在告訴人之機車旁到告訴人出聲制止被
    告後被告起身，歷時僅約1秒，且畫面中除可看見被告上身
    傾斜外，並未看到被告手部有何明顯動作，自難遽認告訴人
    所指之機車座墊刮痕係被告於上揭時、地故意刮劃造成。更
    何況告訴人並未於發現被告在其機車附近出現彎身動作後，
    隨即或待警方到場後前往機車察看確認，更難逕認該等刮痕
    確係被告於上揭時、地造成。
　㈤至告訴人雖稱警方到場後，有在中船路14巷10弄地上發現鋸
    子與槌子，檢察官並聲請向警方調閱以與告訴人所提蒐證錄
    影畫面中看到之被告袋中長條物做比對。然依上所述，被告
    尚無法在短短1秒內造成告訴人機車座墊至少6條長條刮痕，
    且告訴人之蒐證錄影畫面中，亦未看到被告有將長條物放入
    袋內之動作，而無法認定被告有使用該長條物碰觸機車，本
    院因認並無調閱比對之必要，附此敘明。
  ㈥綜上，本案卷內所有事證僅能證明被告於上揭時、地出現在
    告訴人機車旁，然尚不足以證明告訴人自派出所返家後拍攝
    之機車座墊毀損照片上之刮痕係被告於上揭時、地刮劃毀損
    造成，此外，檢察官復未指出足可證明關此被訴事實之適當
    方法，揆諸首開說明，自屬不能證明被告犯罪，而應為被告
    無罪之諭知。
據上論斷，應依刑事訴訟法第301條第1項前段，判決如主文。
本案經檢察官江柏青偵查起訴，由檢察官林姿妤到庭執行職務。
中　　華　　民　　國　　111 　年　　1 　　月　　18　　日
                  刑事第六庭    法　官　曾淑婷
以上正本證明與原本無異。
如不服本判決應於收受送達後20日內向本院提出上訴書狀，並應
敘述具體理由；其未敘述上訴理由者，應於上訴期間屆滿後20日
內向本院補提理由書(均須按他造當事人之人數附繕本)「切勿逕
送上級法院」。
中　　華　　民　　國　　111 　年　　1 　　月　　18　　日
                                書記官  陳柏宏